臺灣高等法院臺南分院刑事裁定
111年度抗字第571號
抗  告  人  
即受刑人    賴信良



上列抗告人因定應執行刑案件，不服臺灣嘉義地方法院中華民國
111年6月29日裁定(111年度聲字第439號)，提起抗告，本院裁定
如下：
    主  文
原裁定撤銷。
賴信良犯附表所示各罪所處之刑，應執行有期徒刑陸年。
    理  由
一、抗告意旨略以：刑法廢除連續犯之規定，改為一罪一罰，對
    於部分習慣犯、竊盜犯、毒品犯、詐欺犯等犯罪人，是否因
    一罪一罰導致刑罰過重，產生不合理現象，如殺人犯，因人
    命關天，惡性重大，往往獲判15年不等徒刑，基於公平、正
    義、比例原則，社會情感等各層面而言，與本案均不可比擬
    ，僅因一罪一罰遭判處重刑，違反比例原則，抗告人連續犯
    下多起詐欺案件，咎由自取，無可怨天尤人，然所犯罪行，
    請求法內施恩，從輕裁定，早啟自新機會，復歸社會，不再
    犯等語。
二、法院就被告所犯各罪所處之徒刑，合併定其應執行刑時，應
    在所適用法律規定目的及其秩序理念指導之外部性及內部性
    界限內，基於刑罰經濟與責罰相當之理性刑罰政策，綜合考
    量行為人所犯數罪所反映出之人格特性，兼衡刑罰規範目的
    、整體犯罪非難評價、各罪關連性及所侵害之法益等面向，
    採對其中最重刑嚴厲化之限制加重原則，所為給予適度恤刑
    折扣之特別量刑過程，並非必須一律僵固地僅按其宣告刑累
    計刑期之比例換算或折計以定之（最高法院109年度台上字
    第3000號判決意旨參照）。法律上屬於自由裁量之事項，有
    其外部性界限及內部性界限，並非概無拘束。數罪併罰有二
    裁判以上宣告多數有期徒刑者，依刑法第53條、第51條第5 
    款之規定「於各刑中之最長期以上，各刑合併之刑期以下，
    定其刑期。但不得逾三十年。」係採「限制加重原則」規範
    執行刑之法定範圍，為其定刑之外部界限。乃因一律將宣告
    刑累計執行，刑責恐將偏重而過苛，不符現代刑事政策及刑
    罰之社會功能，而有必要透過定應執行刑程序，授權法官對
    被告本身及所犯各罪為總檢視，進行充分而不過度之評價，
    以妥適調整之（最高法院109年度台抗字第1930號裁定意旨
    參照）。而定應執行刑，採限制加重原則，授權法官綜合斟
    酌被告犯罪行為之不法與罪責程度、各罪彼此間之關聯性（
    例如數罪犯罪時間、空間、各行為所侵害法益之專屬性或同
    一性、數罪對法益侵害之加重效應等）、數罪所反應被告人
    格特性與傾向、對被告施以矯正之必要性等，妥適裁量最終
    具體應實現之刑罰，以符罪責相當之要求（最高法院109年
    度台抗字第1905號裁定意旨參照）。
三、抗告人因附表所示案件，經先後判處如附表所示之刑，並均
    經分別確定在案，有各該判決書及臺灣高等法院被告前案紀
    錄表可稽，臺灣嘉義地方檢察署檢察官以原審法院為最後事
    實審法院，聲請定應執行刑，原審法院審核結果，認聲請為
    正當，依刑事訴訟法第477條第1項，刑法第53條、第51條第
    5款規定，裁定合併應執行有期徒刑7年2月，固非無見，然
    查：
㈠、抗告人如附表所示各罪，均為三人以上共同詐欺取財罪，而
    依原確定判決所認定之事實，抗告人如附表所示案件，均係
    參與共犯張至鈞、林成蒼、蔡智翔、羅建良等人所組成之車
    手犯罪組織，擔任收取或分配提款卡、提領贓款等工作，犯
    罪時間集中在民國108年5月2日至22日之間，而抗告人附表
    所示犯行，雖分別經4個案件裁判確定，然觀諸其犯罪時間
    ，各該案件之間多所重疊，如108年5月20日提款之犯行，分
    別由附表編號1、3、4之案件判刑確定，可見附表所示犯行
    ，係同一時期犯罪，分別經起訴、審理確定之情況，而詐欺
    取財罪因屬侵害個人財產法益犯罪，所犯罪數應以被害人之
    人數為論罪基礎，以車手集團犯罪手法而言，同一次提領不
    法所得行為，可能包含數被害人受詐騙之款項，固應論以數
    罪，然就實行行為而言，獨立性甚為薄弱，是於裁判確定後
    之定應執行刑程序，仍應考量車手犯罪之特性，以行為人之
    責任為基礎，另為整體之檢視及評價，而非僅以宣告刑之罪
    數均予以加總後酌減方式定應執行之刑。
㈡、詐騙集團犯罪，多以被害人報警處理或提出告訴為偵查發動
    之開端，然因被害人散在各地，基於法定管轄權之因素，嗣
    後偵查及審理法院可能不同，未必得以合併審判，因而可能
    發生同時期犯罪分由不同法院審理並確定之情況，此為司法
    管轄權制度運作使然，不應於定應執行刑程序時轉嫁為受刑
    人須承擔之不利益因素，換言之，不同被害人案件是否由相
    同法院合併判決，容非受刑人所得強求，然就後續定應執行
    刑程序而言，刑事訴訟法既然規定「由該案犯罪事實最後判
    決之法院裁定」，即應由受理定刑聲請之法院，在不受起訴
    管轄限制之情況下，以受刑人整體犯罪歷程、犯罪特性及刑
    罰特別預防與個別預防之目的綜合考量，合併為單一之應執
    行刑宣告，不再因不同被害人由不同法院各別判決確定等因
    素，對受刑人為重複、過度之評價。抗告人如附表所示犯行
    ，犯罪時間均有重疊，前後共歷時約3星期，並無經查獲後
    又另外再犯之情況，則本件因被害人所在位置或偵查機關管
    轄區域不同，或因被害人報案時間前後差異，導致抗告人於
    同一時期之犯罪行為，分由4個案件起訴審理，並分別確定
    ，非屬可歸責於抗告人之情況，因而於後續定應執行刑之結
    果，與合併審理並定應執行之情況相較，不應有更為不利之
    情況，以符公平原則。
㈢、本院考量附表所示各罪行為差異性甚小，犯罪時間密集等因
    素，依限制加重之定應執行刑方式，而非將各罪刑期加總後
    ，酌減數月，以避免單一宣告刑對應執行刑所生之加重效應
    失衡等因素，原裁定以附表編號4所示原確定判決所定應執
    行有期徒刑5年為基礎，與編號1至4所示各罪，定應執行刑
    為有期徒刑7年2月，並未斟酌附表所示各犯行，犯罪時間多
    有重疊，抗告人於同一日之犯行，因被害人不同等因素，經
    不同案件分別判決確定等情，其裁量權之行使，難謂妥適，
    抗告人指摘原裁定不當，非無理由，應由本院將原裁定予以
    撤銷。
四、裁判確定前犯數罪者，併合處罰之；數罪併罰，有二裁判以
    上者，依第51條規定，定其應執行之刑。又依刑法第53條應
    依刑法第51條第5 款之規定定其應執行刑者，由該案犯罪事
    實最後判決之法院檢察官聲請該法院裁定之，刑法第50條第
    1 項前段、第53條，刑事訴訟法第477 條第1 項分別定有明
    文。檢察官以原審法院為最後事實審法院聲請定其應執行之
    刑，核屬正當（聲請書附表編號3宣告刑欄關於「應執行有
    期徒刑2年10日」為誤載，應更正為「應執行有期徒刑2年6
    月」），而原審法院既已就本案各罪之執行刑為實體審酌，
    本院自為裁定並無損受刑人之審級利益。爰於附表所示各罪
    定應執行刑之外部界限內，考量附表所示犯罪，均屬參與同
    一詐騙集團之詐欺犯行，犯罪時間集中，手法相同，各罪差
    異性甚低，並斟酌各自曾經定應執行刑之內部界限，兼衡刑
    罰矯正被告惡性及社會防衛功能等因素，定其應執行之刑如
    主文所示。
五、依刑事訴訟法第413條、第477條第1項，刑法第53條、第51
    條第5款，裁定如主文。　　　　　　
中　　華　　民　　國　　111 　年　　7 　　月　　27　　日
                  刑事第一庭    審判長法　官  楊清安
                                      法　官  陳顯榮
                                      法　官  蕭于哲
以上正本證明與原本無異。
如不服本裁定，應於收受本裁定後五日內向本院提出抗告狀。
　　　　　　　　　　　　　　　　　　　書記官  鄭信邦　　
中　　華　　民　　國　　111 　年　　7 　　月　　27　　日